【裁判字號】    98,交聲,4292
【裁判日期】    981224
【裁判案由】    交管條例聲異
【裁判全文】
臺灣板橋地方法院交通事件裁定        98年度交聲字第4292號
原處分機關  交通部公路總局臺中區監理所彰化監理站
異  議  人  甲○○
即受處分人
上列異議人因違反道路交通管理處罰條例案件，對於交通部公路
總局臺中區監理所彰化監理站於民國98年10月6 日以彰監四字第
裁64-C00000000號所為之裁決處分（原舉發案號：臺北縣政府警
察局98年7 月6 日北縣警交大字第C00000000 號），聲明異議，
經臺灣彰化地方法院交通法庭裁定移送前來，本院裁定如下：
    主  文
異議駁回。
    理  由
一、按汽車駕駛人，行經有燈光號誌管制之交岔路口闖紅燈者，
    處新臺幣（下同）一千八百元以上五千四百元以下罰鍰；汽
    車駕駛人有第五十三條情形者，除依原條款處罰鍰外，並予
    記違規點數三點，道路交通管理處罰條例第53條第1 項、第
    63條第1 項第3 款分別定有明文。
二、原處分意旨略以：異議人即受處分人甲○○於民國98年7 月
    6 日下午3 時13分許，駕駛車牌號碼為K5E-751 號之重型機
    車，行經有燈光號誌管制之臺北縣板橋市○○路75巷口（下
    稱系爭路口）時闖紅燈左轉駛入75巷，經臺北縣政府警察局
    海山分局江翠派出所執勤警員當場以北縣警交大字第C00000
    000 號違反道路交通管理事件通知單舉發。嗣異議人逾越應
    到案期限三十日以上六十日以內始依法提出申訴，經交通部
    公路總局臺中區監理所彰化監理站於98年10月6 日以彰監四
    字第裁64-C00000000號裁決書裁決，裁處異議人罰鍰三千六
    百元，並記違規點數三點。
三、異議意旨則略以：異議人當時先在系爭路口停止線前等紅燈
    ，待燈號轉換為綠燈之後，始左轉駛入莊敬路75巷，舉發警
    員卻表示其當時也在上開路口停等紅燈，看見異議人東張西
    望後闖紅燈，方攔停開單，然若舉發警員確如其所述係在系
    爭路口看見異議人闖紅燈，為何在異議人駛入莊敬路75巷約
    五十公尺，將機車停放在停車格後經過一分鐘才加以攔停，
    且如異議人看見有警察亦在該路口停等紅燈，也不會闖紅燈
    ，顯然是該警員說謊，異議人研判該警員當時未在該巷口，
    其所述與事實不符，爰聲明異議云云。
四、經查：
(一)本件異議人確實於前揭時、地駕駛上開機車行經系爭路口左
    轉駛入莊敬路75巷之事實，為異議人所自承，核與證人即舉
    發警官陳宇峰於本院調查時所為之證述相符，並有舉發通知
    單一紙附卷可稽，是此部分之事實堪以認定，合先敘明。
(二)按交通警員製單舉發違反道路交通處罰條例所列之違規事實
    ，本質上係公務員依法執行職務之行為，如有枉法構陷或為
    不實記載之行為，則需負擔嚴厲之刑事責任，國家並以此擔
    保交通警員能忠實執行職務。若謂交通警員取締交通違規行
    為時，除其親身所見聞外，均需預留其他證據以證其實，將
    造成執法效率不彰，且常有窒礙難行之情況，當非適論。況
    於未裝設自動感應攝影器材路段，就「闖紅燈」等一瞬間突
    發之交通違規行為，因無法期待員警於發現後能及時攝影取
    證，事實上亦僅能仰賴舉發員警目視為之，別無其他舉證之
    可能，如無其他證據顯示舉發員警有誤認或故意構陷之情事
    時，尚難以舉發員警無法提出其他證據佐證，即認其所述不
    可採信，否則未裝設自動感應攝影儀器之路段，即陷入駕駛
    人得任意闖紅燈違規甚而不服指揮稽查而逃逸之狀態，自非
    妥適，道路交通管理處罰條例第7 條之2 第1 項第1 款即規
    定就闖紅燈之違規行為得以逕行舉發，可資參照。
(三)關於異議人左轉時之燈號部分，證人即舉發警員陳宇峰於本
    院調查時業已明確證稱：「當時我的方向剛與異議人成對向
    ，我也是在莊敬路上，我是執行巡邏勤務，當時我是騎警用
    機車，我當時有穿著制服，因為我的燈號就是紅燈，我就看
    到一部機車從我的對向直接左轉轉入七十五巷，然後我就過
    去攔檢。（法官問：當時你的對向只有一台機車左轉嗎？）
    是的。（法官問：所以你確定攔到的異議人就是剛剛紅燈左
    轉的機車嗎？）是的。……（法官問：當天的氣候為何？）
    晴天。……（法官問：你把他攔停之後，他有說什麼話嗎？
    ）他當時就直接說能不能開輕一點。後來我拿出紅單要開的
    時候，他就說他並沒有闖紅燈。」等語（參見本院98年12月
    16 日 訊問筆錄第2 、3 頁）。按警員陳宇峰當時並非執行
    定點取締交通違規之勤務，只是在執行巡邏勤務時恰好經過
    系爭路口，若非其確實親眼目睹異議人有駕車闖紅燈左轉之
    違規行為，衡情當無無端攔停異議人加以誣陷之理。而舉發
    當時為下午3 時許，證人陳宇峰復稱當時為晴天且僅有一輛
    機車左轉，其當亦無誤認之可能，且因員警係見到違規行為
    後才自後方追躡異議人之機車，花費近一分鐘才攔停到異議
    人之機車，尚非不合情理，從而證人陳宇峰之證詞，應屬可
    信。至異議人雖辯稱若警員穿制服在對向車道停等紅燈，其
    不可能會闖紅燈云云，然證人陳宇峰亦稱可能係其當時停在
    其他車輛後方，故異議人未注意到等語（參見上開本院訊問
    筆錄第3 頁），亦與情理相符，是異議人所辯，並非可採。
五、綜上所述，本件應以證人陳宇峰所證較為可信，是異議人確
    有前揭闖紅燈左轉之違規行為，堪以認定。據此，原處分機
    關依道路交通管理處罰條例第53條第1 項、第63條第1 項第
    3 款及違反道路交通管理事件統一裁罰基準表之規定，裁處
    異議人罰鍰三千六百元，並記違規點數三點，核無違法或不
    當之處，本件異議為無理由，應予駁回。
六、據上論斷，應依道路交通案件處理辦法第19條，裁定如主文
    。
中    華    民    國    98    年    12    月    24    日
                  交通法庭  法  官 張紹省
以上正本證明與原本無異。
如不服本裁定應於送達後五日內向本院提出抗告狀。
                            書記官 周雅玲
中    華    民    國    98    年    12    月    24    日


司法院資訊處製作；財團法人民間司法改革基金會備份。
